【裁判字號】    89,訴,843
【裁判日期】    900319
【裁判案由】    損害賠償
【裁判全文】
臺灣桃園地方法院民事判決  八十九年度訴字第八四三號
    原      告  華南產物保險股份有限公司
    法定代理人  乙○○
    訴訟代理人  甲○○
    被      告  戊○○
    訴訟代理人  丙○○
右當事人間請求損害賠償事件，本院判決如左：
    主    文
被告應給付原告新臺幣肆拾壹萬伍仟貳佰參拾元及自民國八十九年八月二十三日起至
清償日止按年息百分之五計算之利息。
原告其餘之訴駁回。
訴訟費用由由被告負擔二分之一，餘由原告負擔。
本判決於原告勝訴部分以新臺幣壹拾肆萬元供擔保後，得假執行。
原告其餘假執行之聲請均駁回。
    事    實
甲、原告方面：
一、聲明：求為判決被告應給付原告新台幣（下同）九十萬三千九百六十九元及自起
          訴狀繕本送達翌日即八十九年八月二十三日起至清償日止按年息百分之五
          計算之利息。
二、陳述：
（一）訴外人丁○○於民國八十八年三月十日凌晨一時五十分許駕駛原告承保Ｒ二─
      三二八八號自小客車（以下簡稱為系爭車輛）行經桃園縣平鎮市中豐陸橋時遭
      被告酒醉駕駛ＪＩ─九四０二號自小客車逆向行駛上揭道路撞及，原告承保系
      爭車輛因此受損，經原告以九十萬三千九百六十九元理賠後，原告依據保險法
      第五十三條取得法定代位權，被告迄今均未賠償上開損害金額，為此，提起本
      件訴訟，並請求自起訴狀繕本送達翌日即八十九年八月二十三日起至清償日止
      按年息百分之五計算之利息。
（二）系爭汽車牌照號碼原為Ｒ二─三二八八號，登記所有人為丁○○，並由丁○○
      向原告投保汽車險，但於事故發生後即八十八年九月十七日辦理變更牌照號碼
      為Ｖ九─九八０九號，登記所有人變更為黃建明，然其牌照雖變更，惟仍屬同
      一車輛，且系爭車輛乃於車禍事故發生後及原告賠付後始變更所有人，此無礙
      於原告取得法定代位權，並此敘明。
三、證據：提出汽車出險警方案情形調查報告表一紙、報價單十三紙、統一發票一紙
          、汽車保險賠款滿意書一紙、戶籍謄本一紙、汽車保險單一紙、續保通知
          單一紙、行車執照一紙、汽車險批改申請書一紙為證。
乙、被告方面：
一、聲明：請求駁回原告之訴。
二、陳述：被告自認開車前曾喝下一瓶啤酒，行車中因閃避一輛機車而偏向對向車道
          撞及訴外人丁○○所駕駛之系爭車輛，其自認有過失，但抗辯訴外人丁○
          ○之車速過快，其餘事實均不爭執。
三、證據：未提出任何證據資料。
丙、本院依職權向桃園縣警察局平鎮分局調取車禍事故調查表及筆錄。
    理    由
一、本件原告起訴主張訴外人丁○○於八十八年三月十日凌晨一時五十分許駕駛原告
    承保Ｒ二─三二八八號自小客車行經桃園縣平鎮市中豐陸橋時遭被告酒醉駕駛Ｊ
    Ｉ─九四０二號自小客車逆向行駛上揭道路撞及，造成原告承保系爭車輛受損，
    經原告以九十萬三千九百六十九元理賠後，依據保險法第五十三條取得法定代位
    權，被告迄今均未賠償上開損害金額，為此，提起本件訴訟，並請求自起訴狀繕
    本送達翌日即八十九年八月二十三日起至清償日止，按年息百分之五計算之利息
    。
二、被告對於其與訴外人丁○○於前揭時地發生車禍等事實並不爭執，亦自認開車前
    喝了一瓶啤酒，行車中因閃避一輛機車而偏向對向車道撞及訴外人丁○○所駕駛
    之系爭車輛，其自認有過失，然抗辯訴外人丁○○之車速過快，其餘事實均不爭
    執。
三、原告起訴主張其於八十七年三月四日起至八十九年三月四日止承保訴外人丁○○
    所有之車號Ｒ二─三二八八號自小客車，八十八年三月十日凌晨一時五十分許訴
    外人丁○○駕駛前開汽車行經桃園縣平鎮市中豐陸橋時，適逢被告駕駛ＪＩ─九
    四０二號自小客車超越雙黃線，駛入對向車道撞及丁○○所駕駛之系爭汽車，造
    成系爭車輛毀損，原告為此賠付車輛修理費九十萬三千九百六十九元，嗣於八十
    八年九月十七日，系爭車輛變更牌照號碼為Ｖ九─九八０九號，登記所有人變更
    為黃建明，然其牌照雖變更，惟仍屬同一車輛等事實，為被告所不爭執，並業據
    原告提出汽車出險警方案情形調查報告表、報價單、統一發票、汽車保險賠款滿
    意書、汽車保險單、續保通知單、行車執照、汽車險批改申請書為證，核與本院
    職權調取車禍筆錄、交通事故調查表及現場照片互核相符，故堪信原告此部份主
    張為真實。
四、原告主張本件事故之發生肇因於被告酒醉駕車超越雙黃線駛入對向車道撞及訴外
    人丁○○所駕駛之系爭車輛，被告雖不否認其駛入對向車道，惟抗辯訴外人丁○
    ○車速過快，亦有過失云云。經查：被告所駕駛之車牌號碼ＪＩ─九四０二車輛
    行經桃園縣平鎮市中豐陸橋由中壢往龍潭方向，而訴外人丁○○所駕駛之系爭車
    輛由龍潭往中壢方向行使，訴外人丁○○所駕駛之系爭車輛並未超越車道，而係
    被告所駕駛之車輛超越雙黃線駛入丁○○所駛之車道發生碰撞，被告無法證明訴
    外人丁○○是否確實超速，且倘若被告之車輛不駛入對向車道，即便訴外人丁○
    ○車速過快，亦無發生碰撞之可能，足見本件車禍肇事主因為被告駕駛車輛駛入
    對向車道所致。而當時天氣、路況及光線良好，被告依據當時之情況應注意能注
    意而未注意，致發生本件車禍，其有過失自明，故其抗辯訴外人丁○○與有過失
    ，均無所據，並不足採。
五、按因故意或過失，不法侵害他人之權利者，負損害賠償責任；又不法毀損他人之
    物者，被害人得請求賠償其物因毀損所減少之價額。此民法第一百八十四條第一
    項及一百九十六條定有明文。被告既對於前開車禍有過失，該過失與訴外人丁○
    ○之車損間具有相當因果關係，爰依前條文之規定，被告自應賠償訴外人丁○○
    車輛之損失。而系爭車輛因本件車禍造成車頭嚴重毀損，其共計支出零件七十六
    萬九千三百五十二元，鈑金二萬八千六百六十七元，烤漆三萬七千一百九十元，
    工資二萬五千七百十四元、營業稅四萬三千零四十六元。其中零件部分七十六萬
    九千三百五十二元部分，丁○○固得請求賠償修復費用，惟關於更新零件部分之
    請求，應以扣除汽車使用年限計算折舊後之費用為限，故七十六萬九千三百五十
    二元之零件費應予折舊，系爭車輛於八十六年三月間出廠，至於肇事之時八十八
    年三月十日共計二年。依行政院公布之固定資產耐用年數表及固定資產折舊率表
    ，採定率遞減法計算其折舊，汽車耐用年數為五年，每年折舊率為零點三六九，
    則前揭新零件部分之折舊額為四十六萬三千零二十五元，扣除折舊後，新零件部
    分之殘價為三十萬六千三百二十七元，合計訴外人丁○○所得請求之修繕費用為
    四十一萬五千二百三十元。
六、按被保險人因保險人應負保險責任之損失發生，而對於第三人有損失賠償請求權
    者，保險人得於給付賠償金額後，代位行使被保險人對於第三人之請求權，但其
    所請求之數額，以不逾賠償金額為限，此保險法第五十三條第一項定有明文。經
    查：原告所承保之系爭車輛因保險事故之發生，而訴外人丁○○因此對於被告取
    得損失賠償請求權，而原告因此保險事故之發生，亦已賠付訴外人丁○○九十萬
    三千九百六十九元，此有原告提出之賠付書一紙為證，然前已述及，訴外人丁○
    ○僅對於被告有四十一萬五千二百三十元之損害賠償請求權，故揆諸前揭保險法
    第五十三條第一項但書之規定，原告僅得於此範圍代位行使權利，逾此範圍之請
    求，並無所據，應予駁回。再雖系爭車輛已轉讓於第三人黃建明，然系爭車輛一
    直為被保險標的，且係原告取得代位權後始轉讓，故不影響原告之請求權，併此
    敘明。
七、從而，本件原告起訴請求被告給付四十一萬五千二百三十元及自起訴狀繕本送達
    翌日即八十九年八月二十三日起至清償日止按年息百分之五計算之利息，於法有
    據，應准許之，原告逾此範圍之請求，並無所據，應駁回之。
八、假執行部分：原告陳明願供擔保，聲請宣告假執行，經核其勝訴部分並無不合，
    爰酌定相當擔保金額予以准許。至其敗訴部分，其假執行失所附麗，應予駁回之
    。
九、據上論結：本件原告之訴一部有理由，一部無理由，依民事訴訟法第七十九條但
    書、第三百九十條第二項之規定，判決如主文。
中      華      民      國    九十      年      三      月     十九     日
                                        臺灣桃園地方法院民事第二庭
~B法      官  田玉芬
右為正本係照原本作成
如對本判決上訴須於判決送達後廿日內向本院提出上訴狀
中      華      民      國    九十      年      三      月     十九     日
~B書  記  官  羅文


司法院資訊處製作；財團法人民間司法改革基金會備份。
